【裁判字號】    96,易,2246
【裁判日期】    971230
【裁判案由】    竊盜等
【裁判全文】
臺灣高雄地方法院刑事判決              96年度易字第2246號
公  訴  人  臺灣高雄地方法院檢察署檢察官
被      告  乙○○
上列被告因竊盜等案件，經檢察官提起公訴（96年度偵字第3246
號），本院判決如下：
    主  文
乙○○被訴竊盜部分，無罪；被訴毀損他人物品及侵入他人住宅
部分，均公訴不受理。
    理  由
壹、無罪部分（竊盜部分）：
一、公訴意旨略以：被告乙○○與告訴人甲○○曾為配偶，業已
    離婚分居，被告於民國96年1 月22日中午12時許，至高雄市
    三民區○○○路103 之1 號21樓頂樓，利用自備之繩索攀爬
    至告訴人位於大昌二路103 之1 號14樓之住處陽臺，並以徒
    手敲擊該處落地窗玻璃，致落地窗玻璃破碎損壞，侵入告訴
    人之住宅（毀損及侵入住宅部分，詳後述）。告訴人見狀隨
    即通知該大樓管理員並離開上址，詎被告見告訴人離開後，
    竟意圖為自己不法所有，趁機竊取告訴人所有置放在上址屋
    內之聯邦銀行VISA信用卡1 張（卡號0000000000000000號）
    及機車鑰匙、汽車鑰匙、大門門鎖鑰匙各1 串，得手後將上
    開物品放入身上口袋內。嗣經警到場處理，並在被告身上起
    出告訴人所有之上開信用卡、鑰匙等物而查悉上情，因認被
    告涉犯刑法第320 條第1 項竊盜罪嫌。
二、按檢察官就被告犯罪事實，應負舉證責任，並指出證明之方
    法；犯罪事實應依證據認定之，無證據不得認定犯罪事實；
    不能證明被告犯罪者，應諭知無罪之判決，刑事訴訟法第16
    1 條第1 項、第154 條第2 項、第301 條第1 項分別定有明
    文。次按事實之認定，應憑證據，如未能發現相當證據，或
    證據不足以證明，自不能以推測或擬制之方法，為裁判之基
    礎。且認定不利於被告之事實，須依積極證據，苟積極證據
    不足為不利於被告事實之認定時，即應為有利於被告之認定
    ，更不必有何有利之證據；又刑事訴訟法上所謂認定犯罪事
    實之積極證據，係指適合於被告犯罪事實之認定之積極證據
    而言，雖不以直接證據為限，間接證據亦包括在內，然而無
    論直接或間接證據，其為訴訟上之證明，須於通常一般之人
    均不致有所懷疑，而得確信其為真實之程度者，始得據為有
    罪之認定，倘其證明尚未達到此一程度，而有合理之懷疑存
    在，無從使事實審法院得有罪之確信時，即應由法院諭知被
    告無罪之判決（最高法院30年上字第816 號、29年上字第31
    05號、40年臺上字第86號、76年臺上字第4986號判例意旨可
    資參照）。
三、證據能力方面：
(一)按被告以外之人於審判外之陳述，雖不符刑事訴訟法第159
    條之1 至第159 條之4 之規定，而經當事人於審判程式同意
    作為證據，法院審酌該言詞陳述或書面陳述作成時之情況，
    認為適當者，亦得為證據；當事人、代理人或辯護人於法院
    調查證據時，知有刑事訴訟法第159 條第1 項不得為證據之
    情形，而未於言詞辯論終結前聲明異議者，視為有前項之同
    意，刑事訴訟法第159 條之5 定有明文。
(二)查本件證人即告訴人甲○○於警詢中之陳述（見警卷第5 至
    8 頁）、高雄市政府警察局三民第二分局搜索、扣押筆錄及
    扣押物品目錄表各2 份、贓物認領保管單1 紙及現場照片13
    張（分見警卷第12至18、22至29頁）、門牌號碼高雄市三民
    區○○○路103 之1 號14樓之建物登記謄本及異動索引、被
    告之戶籍謄本、車牌號碼1707-HU 號汽車及車牌號碼WCD-31
    3 號機車之車籍查詢表各1 份（分見本院卷第92至93、95、
    100 至105 頁），均經本院依法踐行調查證據程式，檢察官
    及被告均不爭執各該證據之證據能力，且迄至本院言詞辯論
    終結前，未就上開證據之證據能力聲明異議，復查無依法應
    排除其證據能力之情形，本院審酌上開證據之形式及取得之
    過程並無瑕疵、與待證事實具有關連性等情況，認為適當，
    揆諸上揭規定，認上開證據俱有證據能力，均得為本案之證
    據。
四、檢察官起訴被告涉犯前揭罪嫌，無非以被告供述及告訴人於
    警詢中之指述、扣押筆錄、扣押物品目錄表及贓物認領保管
    單、現場照片等為其論據。然訊據被告固坦承有於上開時地
    ，拿取告訴人所有之上開信用卡、鑰匙等物之事實，惟堅決
    否認有何竊盜之犯行，辯稱：伊拿走上開物品，僅是希望告
    訴人來跟伊說話，沒有要偷的意思，且上開信用卡是伊辦給
    告訴人使用，上開3 串鑰匙可開啟之房屋、汽車及機車均係
    伊買給告訴人的，伊拿走也沒有用，且上開房屋也算伊的家
    等語。經查：
(一)被告於上開時、地，以繩索自頂樓攀爬而下至告訴人位於大
    昌二路103 之1 號14樓之住處陽臺後，以手敲破陽臺落地窗
    玻璃，進入告訴人上開住處，並於告訴人見狀離開上址後，
    拿取告訴人所有之上開信用卡、可開啟告訴人上開住處之大
    門門鎖鑰匙、車牌號碼1707-HU 號自小客車之鑰匙及車牌號
    碼WCD-313 號機車之鑰匙各1 串，放入身上口袋內等情，除
    為被告所不爭執外，業據證人即告訴人於警詢於本院審理中
    證述綦詳，復有搜索、扣押筆錄及扣押物品目錄表、贓物認
    領保管單及現場照片在卷可稽（見警卷第12至18、22至29頁
    ），堪可認定。
(二)被告於74年4 月21日與告訴人結婚後，嗣於84年7 月26日與
    告訴人離婚，惟兩人離婚後，仍同住於上址，被告並支付部
    分共同生活費用，嗣因被告對告訴人施以暴力，兩人發生激
    烈爭吵後，告訴人於95年12月22日前後（即距本件案發前約
    1 個月時）商請其上開住處之大樓管理員，阻止被告返回上
    開住處，被告因不得其門而入，遂多次徘徊在告訴人前揭住
    處附近，或趁該處保全人員不注意之際闖入大樓地下室，藉
    機攔截告訴人，嘗試與之交談，惟每次交談均不歡而散，被
    告要求返家亦遭告訴人拒絕，告訴人並於96年1 月21日更換
    上開住處之大門門鎖，被告於翌日以繩索自頂樓攀爬而下，
    進入告訴人前揭住處等情，業據證人即告訴人甲○○於本院
    審理中證述綦詳（見本院卷第75至76、78至79、114 至117
    頁），復有被告之戶籍謄本存卷足參（見本院卷第95頁），
    堪認被告與告訴人固已離婚多年，惟迄至本件案發前1 個月
    左右，仍處於同財共居之狀態。倘參諸被告自與告訴人結婚
    時起至遭告訴人趕離家門時止，與告訴人同住上址達21年之
    久，且被告遭告訴人趕離後，仍不斷以各種手段試圖與告訴
    人接觸，在告訴人更換門鎖後，更採取以繩索自頂樓攀爬而
    下之激烈方式進入上址，足認被告欲與告訴人交談之動機甚
    為強烈。準此，被告辯稱：其拿取上開信用卡、鑰匙等物之
    目的，係欲引告訴人向其索討，並與之交談等語，即非無據
    。
(三)又尋常之大門門鎖、汽車及機車鑰匙本身，經濟價值不高，
    一般人倘基於不法所有意圖而竊取上開鑰匙，除有特殊情形
    外，其主要目的多半係貪圖藉由該鑰匙可取得之物品，如住
    宅內財物或車輛等。本件被告拿取之上開機車鑰匙可啟動之
    車牌號碼WCD-313 號機車、汽車鑰匙可啟動之車牌號碼1707
    -HU 號自小客車，分別於83年11月23日即被告與告訴人之婚
    姻關係存續中、93年1 月19日即兩人離婚後但仍同居期間所
    購買，雖均登記於告訴人名下，但應為兩人之共同財產，上
    開汽車及機車平日由告訴人使用，但被告亦偶爾使用；至告
    訴人所居上址即被告拿取之大門門鎖鑰匙可開啟之房屋，則
    主要由被告出資，於87年4 月2 日即兩人離婚後同居期間所
    購買，亦登記於告訴人名下等情，業據告訴人於本院審理中
    到庭證述在卷（見本院卷第113 至114 頁），復有上開房屋
    之建物登記謄本及異動索引、汽車及機車車籍查詢表附卷足
    憑（見本院卷第92至93、100 至105 頁），堪認被告辯稱：
    上開房屋、汽車及機車均係其買給告訴人等語，尚非全然與
    事實不符。參以上開房屋、汽車及機車登記於告訴人名下，
    固屬告訴人所有，惟被告與告訴人同住上開房屋長達21年，
    上開汽車及機車亦有共同使用之情形，則被告主觀上是否清
    楚認知上開房屋、汽車及機車，連同所配置之鑰匙3 串，均
    屬告訴人所有，而基於不法所有之意圖，拿取上開鑰匙，欲
    將上開鑰匙或藉由鑰匙可取得之屋內財物、汽車及機車據為
    己有，實屬有疑。
(四)另告訴人於本院審理中到庭證稱：案發當天，因有網路購物
    之人來電詢問上開信用卡之卡號，伊從皮包拿起來看，看完
    順手放在上址進門處之酒櫃上，與上開大門門鎖、汽車及機
    車鑰匙3 串放在一起等語（見本院卷第111 頁），與其於案
    發當天下午5 時15分許接受員警詢問時指述：上開信用卡原
    放在臥室化妝台上的皮包內云云（見警卷第7 頁）不符，經
    本院加以質問後，告訴人則證稱：被告當時拿刀要自殺，情
    況很混亂，被告遭員警押走時，伊腦筋一片空白，以為信用
    卡還在皮包裡，伊當庭回想，當時應該是順手放在進門處的
    櫃子上等語（見本院卷第113 頁）；而被告自頂樓攀爬而下
    至上址陽台後，徒手敲破上址落地窗玻璃闖入屋內乙節，業
    如前述，而員警獲報趕至現場後，被告將大門反鎖，與員警
    僵持，並持刀按住自己胸口欲自殺，經警伺機奪下刀子而未
    果乙節，則分據被告、告訴人於警詢時陳述在卷（見警卷第
    3 、6 頁），堪予認定。衡諸告訴人於案發當時身處14樓高
    之自宅內，在毫無預警之情形下，突遭被告自陽台敲破落地
    窗玻璃闖入屋內，定受驚嚇，況被告隨後更反鎖大門與員警
    僵持，並持刀欲自殺，現場情況應甚為混亂，則告訴人於事
    發同日下午製作警詢筆錄時，情緒應未回復平穩，如對上開
    信用卡原本放置處之記憶有誤，應與常情無違。是告訴人證
    述：上開信用卡原係與前揭3 串鑰匙一起放在進門處之櫃子
    上等語，應屬可採。又被告拿取前揭3 串鑰匙之目的，係欲
    引告訴人向其索討乙節，亦如前述，而上開信用卡既與前揭
    鑰匙放置於同處，則被告基於引告訴人向其開口索討之同一
    目的，一併取走上開信用卡，亦無悖於經驗法則。是被告辯
    稱：取走信用卡，是希望告訴人來跟伊說話，沒有要偷的意
    思等語，亦屬有據。
五、綜上所論，被告雖有拿取告訴人所有之上開信用卡1 張、鑰
    匙3 串等物，並放置於自身口袋之行為，惟檢察官所為之舉
    證，均不足以證實被告確有不法所有之意圖，無從使本院形
    成被告主觀上有竊盜犯意之確信，依罪證有疑利於被告之證
    據法則，即不得遽為不利於被告之認定。此外，本院復查無
    其他積極證據足認被告有檢察官所指之竊盜犯行，揆諸首揭
    說明，就此部分自應為被告無罪之諭知。
貳、公訴不受理部分（毀損及侵入住宅部分）：
一、公訴意旨又以：被告基於毀損及侵入住宅之犯意，於96年1
    月22日中午12時許，至高雄市三民區○○○路103 之1 號21
    樓頂樓，未經告訴人同意，利用自備之繩索攀爬至告訴人位
    於大昌二路103 之1 號14樓之住處陽臺，並以徒手敲擊該處
    落地窗玻璃，致落地窗玻璃破碎損壞，無故侵入告訴人之住
    宅，因認被告涉犯刑法第354 條毀損他人物品罪嫌及第306
    條第1 項侵入他人住宅罪嫌。
二、按刑法第354 條之毀損他人物品罪，及第306 條第1 項之侵
    入他人住宅罪，依同法第357 條、第308 條第1 項之規定，
    均須告訴乃論。次按告訴乃論之罪，告訴人於第一審辯論終
    結前，得撤回其告訴；又告訴經撤回者，法院應諭知不受理
    之判決，刑事訴訟法第238 條第1 項、第303 條第3 款分別
    定有明文。
三、經查，被告被訴上開毀損他人物品及侵入他人住宅部分，業
    據告訴人於本院審理中即96年5 月30日具狀撤回告訴，有撤
    回告訴狀、本院辦理刑事案件電話紀錄查詢表（見本院96年
    度簡字第2828號卷第7 至9 頁）在卷可稽，揆諸前開說明，
    應就被告被訴毀損他人物品及侵入他人住宅部分，均諭知不
    受理之判決。
據上論斷，應依刑事訴訟法第301 條第1 項、第303 條第3 款，
判決如主文。
本案經檢察官陳彥竹到庭執行職務。
中    華    民    國    97    年    12    月    30    日
                  刑事第九庭  審判長法  官  陳建和
                                    法  官  黃宣撫
                                    法  官  毛妍懿
以上正本證明與原本無異。
如不服本判決應於收受送達後10日內向本院提出上訴書狀，並應
敘述具體理由；如未敘述上訴理由者，應於上訴期間屆滿後20日
內向本院補提理由書（均須按他造當事人之人數附繕本）「切勿
逕送上級法院」。
中    華    民    國    98    年    1     月    5     日
                                    書記官  林晏光


司法院資訊處製作；財團法人民間司法改革基金會備份。
